最高法院民事判決　　　　　　　　　　　　　　　八十八年度台上字第一○七九號
　　上　訴　人　甲○○
　　訴訟代理人　王炯棻律師
　　被 上訴 人　板信商業銀行股份有限公司
　　法定代理人　劉炳輝
右當事人間請求清償借款事件，上訴人對於中華民國八十七年六月二十九日台灣高等
法院高雄分院第二審判決（八十七年度上字第九○號），提起上訴，本院判決如左：
    主  文
上訴駁回。
第三審訴訟費用由上訴人負擔。
    理  由
本件被上訴人主張：第一審共同被告湯紹邦邀同上訴人為連帶保證人，於民國八十二
年十一月八日向伊借款新台幣（下同）一百萬元，約定期間至八十三年十一月八日止
，每月八日按年息百分之一○點五付息，如未按期給付，逾期六個月內按約定利率百
分之十，超過六個月者按約定利率百分之二十加付違約金（下稱系爭借款）。惟湯紹
邦屆期未為清償，經伊分別於八十三年十一月九日、八十四年十一月十七日二次同意
湯紹邦展期一年，及自其帳戶扣繳利息，尚欠本金及自八十五年十二月十五日起之遲
延利息未還。上訴人為連帶保證人，應負連帶清償之責等情。求為命上訴人與湯紹邦
連帶給付一百萬元及自八十五年十二月十五日起按約定利率計算之利息，並自八十五
年十二月十五日起逾期六個月內按約定利率百分之十、超過六個月者按約定利率百分
之二十計算違約金之判決（湯紹邦對於第一審所為其敗訴判決並未聲明不服）。
上訴人則以：伊固於系爭借款擔任連帶保證人，惟湯紹邦已於八十四年間以借新還舊
方式償還，伊未擔任湯紹邦八十四年借款之連帶保證人，該借據上伊之簽名係偽造，
其上伊之印章亦係被盜蓋，被上訴人於八十四年間亦未交付一百萬元借款與湯紹邦，
伊不應負連帶保證之責；如認其為原借款期限之展延，未經伊同意，伊亦不必負責等
語。資為抗辯。
原審以：上訴人為系爭借款之連帶保證人之事實，為上訴人所不爭，並有授信約定書
、無擔保放款明細帳、收入傳票、存摺交易明細表、借款申請批示單可稽。又湯紹邦
於系爭借款屆期未能清償，經被上訴人分別於八十三年十一月九日、八十四年十一月
十七日二次同意湯紹邦展期一年，並更換借據，惟系爭借款並未償還，被上訴人直接
自湯紹邦帳戶存款扣至八十五年十二月十四日之利息，亦有擔保放款借據、授信約定
書、無擔保（擔保）放款明細帳、收入傳票、存摺交易明細表、印鑑證明書、土地抵
押權設定契約書、借款申請書、借款申請批示單可按，且經湯紹邦是認屬實。觀該八
十二年、八十三年之無擔保（擔保）放款明細帳及八十四年之擔保放款借據上之帳號
均為「八一八－四」，應屬同一筆借款之展期，並未另外成立新消費借貸關係，否則
應另編借款帳號，而不致與系爭借款之帳號相同；該八十四年十一月十七日擔保放款
借據之下方，確載有該借款之初放日期係八十二年十一月八日、展期次數二次等字樣
；八十三年十一月九日、八十四年十一月十七日之借款申請書、借款申請批示單上均
蓋有「展期」，金額同為一百萬元，而湯紹邦之存摺交易明細表除八十二年十一月八
日有存入一百萬元之記載外，其八十三年、八十四年間未有各一百萬元之存款記載，
足認該八十三年及八十四年之放款係八十二年借款之展期。又銀行為確保其所貸放之
款項能完全受償，於到期時更換同額之債權憑證，乃金融業普遍存在之商業習慣；而
八十三年之放款明細帳中之『借方』及『貸方』欄各載有一百萬元、八十四年十一月
八日有『導入撥款』一百萬元，應為被上訴人銀行內部作業之處理方式，尚難以此認
非八十二年借款之展期。證人曾媚雖證稱：八十四年之借款與八十二年之借款無關
，八十四年所借一百萬元是用做生意云云，但如前所述，八十四年之借款並未實際撥
入湯紹邦之帳戶，僅係被上訴人內部作帳方式作為八十二年借款之展期，足見其證詞
與事實不符，不可採信。上訴人辯稱：湯紹邦八十四年之借款係借新還舊云云，亦無
足取。上訴人於八十二年十一月八日與被上訴人訂定之授信約定書第十一條第二款既
約定，如被上訴人允許主債務人延期清償，毋須再徵求連帶保證人同意，被上訴人雖
同意湯紹邦延期清償，上訴人仍應負連帶保證之責。按保證人係擔保他人之債務清償
，非經濟上之弱者，如認保證契約有違反保護保證人之任意規定，自可不訂定保證契
約，並不會因未為保證人而生不利益，或其經濟生活受制而不得不為保證人之情形，
民法第七百五十五條規定，屬當事人得依特約排除之任意規定，上訴人所謂，該授信
約定書違反消費者保護法或誠信原則云云，洵無足採。上訴人為湯紹邦之連帶保證人
，被上訴人請求上訴人與湯紹邦連帶償還系爭借款本息及違約金，於法並無不合，應
予准許。因而維持第一審所為上訴人敗訴之判決，駁回上訴人之上訴。經核尚無違誤
。上訴論旨，徒就原審取捨證據、認定事實之職權行使，指摘原判決為不當，求予廢
棄，非有理由。
據上論結，本件上訴為無理由。依民事訴訟法第四百八十一條、第四百四十九條第一
項、第七十八條，判決如主文。
中      華      民      國    八十八    年      五      月    二十一    日
                              最高法院民事第三庭
                                  審判長法官  范  秉  閣
                                        法官  曾  煌  圳
                                        法官  許  澍  林
                                        法官  鄭  玉  山
                                        法官  顏  南  全
      右正本證明與原本無異
                                              書  記  官
中      華      民      國    八十八    年      六      月      九      日
